ACORDAO-COMPLETO-2427877

ACÓRDÃO 8080/2021 ATA 18/2021 - SEGUNDA CÂMARA

VISTOS, relatados e discutidos estes autos de tomada de contas especial em que se aprecia recurso de reconsideração interposto pela Agência Livre para a Informação, Cidadania e Educação (Alice) e por Rosina Duarte de Duarte, coordenadora-geral da entidade, contra o Acórdão 7918/2018-TCU-Segunda Câmara, relator Ministro Aroldo Cedraz, por meio do qual este Tribunal julgou irregulares as contas especiais de ambas as recorrentes, aplicando apenas à dirigente a multa prevista no art. 58, I, da Lei 8.443/1992.
ACORDAM os Ministros do Tribunal de Contas da União, reunidos em Sessão da Segunda Câmara, diante das razões expostas pelo Relator, com fundamento no art. 33 da Lei 8.443/1992 c/c o arts. 281 e 285 do RI/TCU, em:
9.1 não conhecer do recurso em relação à Agência Livre para a Informação, Cidadania e Educação (Alice) , por ser intempestivo;
9.2 conhecer do recurso de reconsideração quanto a Rosina Duarte de Duarte para, no mérito, dar-lhe provimento, tornando insubsistente o Acórdão 7918/2018-TCU-Segunda Câmara;
9.3 julgar regulares com ressalva as contas especiais da Agência Livre para a Informação, Cidadania e Educação (Alice) e de Rosina Duarte de Duarte, dando-lhes quitação;
9.4 dar ciência às recorrentes, à Secretaria Especial de Direitos Humanos das Presidência da República, e aos demais interessados a respeito do inteiro teor deste acórdão, informando que esta deliberação, acompanhada do relatório e do voto que a fundamentam, está disponível para consulta no endereço www.tcu.gov.br/acordaos, além de esclarecer que, caso requerido, este Tribunal poderá fornecer sem custos as correspondentes cópias impressas.

Recurso de reconsideração interposto pela Agência Livre para a Informação, Cidadania e Educação (Alice) e por Rosina Duarte de Duarte, coordenadora-geral da entidade, contra o Acórdão 7.918/2018-TCU-2ª Câmara, relator Ministro Aroldo Cedraz, por meio do qual este Tribunal julgou irregulares as contas especiais de ambas as recorrentes, aplicando multa de R$ 6.000,00 apenas à referida dirigente

Segunda Câmara

3. Recorrentes: Agência Livre para a Informação, Cidadania e Educação - Alice (CNPJ 07.187.987/0001-44) e Rosina Duarte de Duarte (CPF XXX.546.650-XX)

Augusto Nardes.

13.1. Ministros presentes: Bruno Dantas (Presidente), Augusto Nardes e Raimundo Carreiro (Relator).
13.2. Ministro que alegou impedimento na Sessão: Augusto Nardes.
13.3. Ministro-Substituto convocado: Marcos Bemquerer Costa.
13.4. Ministro-Substituto presente: André Luís de Carvalho.

RAIMUNDO CARREIRO

Ministro Aroldo Cedraz

Examina-se recurso de reconsideração interposto pela Agência Livre para a Informação, Cidadania e Educação (Alice) e por Rosina Duarte de Duarte, coordenadora-geral da entidade, contra o Acórdão 7918/2018-TCU-Segunda Câmara, relator Ministro Aroldo Cedraz, por meio do qual este Tribunal julgou irregulares as contas especiais de ambas as recorrentes, aplicando multa de R$ 6.000,00 apenas à referida dirigente.
2. A instrução da Serur (peça 73) , a seguir transcrita, apresenta proposta de conhecer e negar provimento ao recurso, tendo sido ratificada por um dos diretores da unidade (peça 74) , com base em delegação de competência do secretário, bem como pelo Ministério Público (peça 75) :
"INTRODUÇÃO
1.	Trata-se de recurso de reconsideração interposto em petição única pela Agência Livre para a Informação, Cidadania e Educação (Alice) e Rosina Duarte de Duarte (peça 59) , coordenadora-geral da entidade, contra o Acórdão 7918/2018-TCU-Segunda Câmara (peça 37) , relatado pelo Ministro Aroldo Cedraz, com o seguinte teor: 
'ACORDAM os Ministros do Tribunal de Contas da União, reunidos em Sessão de 2ª Câmara, diante das razões expostas pelo Relator, com fundamento nos arts. 1º, inciso I, 16, inciso III, alínea 'b', 19, parágrafo único e 23, inciso III, da Lei 8.443/92, c/c os arts. 209, inciso II, e 214, inciso III, alínea 'a'; do Regimento Interno do Tribunal, em: 
9.1. julgar irregulares as contas de Rosina Duarte de Duarte (CPF XXX.546.650-XX) e da Agência Livre para a Informação, Cidadania e Educação - Alice (CNPJ 07.187.987/0001-44) ; 
9.2. aplicar a Rosina Duarte de Duarte (CPF XXX.546.650-XX) a multa prevista no art. 58, inciso I, da Lei 8.443/1992, no valor de R$ 6.000,00 (seis mil reais) , com a fixação do prazo de 15 (quinze) dias, a contar da notificação, para comprovar, perante o Tribunal (art. 214, inciso III, alínea 'a', do Regimento Interno) , o recolhimento da dívida aos cofres do Tesouro Nacional, atualizada monetariamente desde a data da presente deliberação até a do efetivo recolhimento, se for paga após o vencimento, na forma da legislação em vigor.'   
HISTÓRICO
2.	Em exame, processo de tomada de contas especial instaurada pela Secretaria de Direitos Humanos - SDH/PR, em razão da impugnação parcial da prestação de contas objeto dos recursos repassados pela União à Agência Livre para Informação, Cidadania e Educação (ALICE) para execução do Convênio 749158/2010, o qual teve por finalidade o apoio financeiro à realização de edição da Exposição Fotográfica e Memoriais do Direito à Memória e à Verdade - A Ditadura no Brasil (1964-1985) . 
2.1.	Para realização do objeto, foram previstos, inicialmente, R$ 504.000,00 (quinhentos e quatro mil reais) , passando para R$ 824.000,00 após a assinatura de dois termos aditivos, em 23/12/2010 e 25/7/2011, que estenderam a duração do convênio até 27/12/2012. 
2.2.	Por supostamente não terem realizado cotação prévia de preços para contratações, por terem contratado empresas cujos serviços seriam incompatíveis com as atividades registradas na Classificação Nacional de Atividades Econômicas (CNAE) e por simulação de procedimentos de contratação, foram citadas a convenente e Rosina Duarte de Duarte, coordenadora-geral da entidade (peças 18 e 20) .
2.3.	Promovidas e analisadas as citações dos responsáveis, pelos fatos e irregularidades detalhados no Relatório, considerando o pleno cumprimento do objeto, esta Corte de Contas deliberou, por meio do Acórdão 7918/2018-TCU-Segunda Câmara (peça 37) , transcrito anteriormente, julgar irregulares as contas dos responsáveis, além de aplicar multa à Rosina Duarte de Duarte.
2.4.	Não satisfeitas com o julgado, os responsáveis interpuseram inicialmente embargos de declaração, rejeitados pelo Acórdão 3084/2019-TCU-Segunda Câmara (peça 52) . Posteriormente interpuseram recurso de reconsideração, ora em análise (peça 59) .
2.5.	Registre-se que o recurso interposto em nome da Agência foi intempestivo, além de não haver fatos novos. Em que pese tal situação, na análise do mérito, o presente recurso estende-se à pessoa jurídica Alice, quando aplicável.
ADMISSIBILIDADE
3.	Reitera-se o exame preliminar de admissibilidade (peça 60) , ratificado pelo Ministro-Relator (peça 67) , que concluiu pelo conhecimento do recurso de reconsideração interposto por Rosina Duarte de Duarte, com efeito suspensivo dos itens 9.1 e 9.2 do Acórdão 7918/2018-TCU-Segunda Câmara, estendendo o efeito suspensivo à pessoa jurídica Agência Livre Para a Informação, Cidadania e Educação, eis que preenchidos os requisitos processuais aplicáveis à espécie.
MÉRITO
4.	Delimitação
4.1.	Constitui objeto do recurso verificar as seguintes questões:
	a) se é possível concluir pela regularidade nas contas;
	b) se é possível aferir a boa-fé da recorrente.
5.	Da alegada regularidade das contas
5.1.	A recorrente questiona os fundamentos utilizados para a declaração de irregularidade de suas contas, tendo em vista os seguintes fundamentos: 
	a) se há aplicação da multa e não há débito, as contas devem ser julgadas regulares com ressalva conforme se pode depreender da leitura do artigo 23, da Lei 8.443/1992, combinados com artigo 208 do Regimento Interno do TCU (peça 59, p. 7) ;
	b) em momento algum, a entidade foi inscrita em cadastro de inadimplentes ou sequer passou por algum tipo de débito, tanto nas esferas públicas, como privadas (peça 59, p. 8) ;
 	c) a entidade recebeu diversos prêmios nacionais e internacionais, sendo seus projetos, em sua maioria, voltados para pessoas (peça 59, p. 8) ;
	d) diante de tantos projetos realizados em convênios com órgão federais, todos com seu objeto plenamente realizado, é injusto julgar as contas irregulares e penalizar a gestora com aplicação de multa por falta de boa-fé (peça 59, p. 9) ;
	e) a Alice executou três vezes e meia a mais o inicialmente previsto de instalação de exposições e os seis painéis e/ou totens. Mesmo assim, ao final do projeto a entidade devolveu aos cofres públicos o valor residual R$ 39.061,07 (peça 59, p. 9) ;
	f) a SDH/PR aprovou a prestação de contas da agência (peça 59, p. 10 e 13) ;
	g) todas as solicitações feitas pela SDH/PR foram atendidas dentro dos prazos. Em momento algum, foi retornada resposta quanto ao argumentado, mesmo quando recebidas da forma física e não via Siconv, contrariando também o que determina a Portaria Interministerial CGU/MF/MP 507/2011, artigo 30 (peça 59, p. 10) ;
	h) foi recebido na Alice o ofício 1461/2013, com prazo de resposta em 25/11/2013. A entidade também respondeu este ofício, mas, em 6/12/2013, foi cadastrada como inadimplente no CEPIM - cadastro do Portal Transparência (peça 59, p. 10) ;
	i) as entidades privadas sem fins lucrativos não podem ser avaliadas como se fossem gestores públicos da administração pública, mas sim como gestores dos recursos públicos, devendo adotar a estes medidas e regramentos específicos, diante de sua especialidade, conforme votou o Ministro Benjamin Zymler no Acórdão 1070/2003-TCU-Plenário (peça 59, p. 12) , acórdão este que foi relatado pelo Ministro Ubiratan Aguiar;
	j) com o advento do Decreto 6170/2007, ficou a cargo das entidades a realização somente de cotação prévia, o que foi adotado pela Alice em todos os casos (peça 59, p. 13) ;
	k) no que tange à contratação de empresa para transporte das exposições, esta foi contratada por deliberações e solicitações advindas da própria SDH/PR, em relação a pedidos de exposições que estavam sendo negociadas ao tempo, que podem ser comprovadas por e-mails com as datas e pedidos (peça 59, p. 13) ; 
	l) a referida contratação se deu por dispensa de licitação, tendo em vista que o valor estava abaixo de R$ 8.000,00, bem como pela necessidade e urgência dos transportes, de acordo com agenda da SDH/ PR (peça 59, p. 13) ;
	m) o preço praticado pela empresa estava de acordo com o de mercado (peça 59, p. 14) ; 
	n) percebe-se a solidariedade da SDH/PR, quando, como gestora do convênio, deveria, por meio de seus setores competentes, realizar os andamentos necessários para todo e qualquer gasto não previsto (peça 59, p. 14) .
	Análise:
5.2.	A preliminar de regularidade das contas argumentada pela recorrente não pode prosperar. Não foram apresentados elementos suficientes para elidir as ocorrências apontadas nos autos e que fundamentaram a condenação imposta pelo Tribunal. Limitou-se a ora recorrente a tecer alegações genéricas que não trazem justificativas sobre o mérito da irregularidade apurada. Nenhum argumento razoável foi apresentado sobre a ausência de comprovação de cotação prévia.
5.3.	Vale lembrar que a responsável, em que pese ter apresentado a cotação para a contratação da empresa Agência de Viagens Cirass Ltda., não o fez para as demais, quais sejam, da Mídia Sul Impressão Digital Ltda. - ME, e da Bringer do Brasil Agenciamento de Cargas Nacionais e Internacionais Ltda. A cotação prévia de preços estava prevista no art. 45 da Portaria Interministerial 127/2008, vigente à época, assim como no art. 11 do Decreto 6.170/2007. 
5.4.	O fato de o SDH/PR ter se pronunciado pela aprovação dos recursos aplicados não pode servir como atenuante, muito menos excludente de responsabilidades. Sobre esse aspecto esclarece-se, desde já, que o Tribunal de Contas da União possui jurisdição e competência próprias estabelecidas pela Constituição Federal e pela sua Lei Orgânica (Lei 8.443/1992) . Dessa forma, a emissão do referido parecer sobre mesma matéria não obsta o exercício do controle externo, dado o princípio da independência das instâncias cível, penal e administrativa. 
5.5.	Não socorre à recorrente os normativos citados ao clamar pela regularidade das contas. Nesse sentido, vale observar que a decisão emanada por esta Corte, tanto em relação à Srª Rosina Duarte de Duarte, quanto à Agência, foi pautada nos arts. 1º, inciso I, 16, inciso III, alínea 'b', da Lei 8.443/1992, c/c os arts. 19, parágrafo único, e 23, inciso III, da mesma Lei, e com arts. 1º inciso I, 209, inciso II, e 214, inciso III do Regimento Interno.
5.6.	Também não isenta a responsabilidade da ora recorrente o fato de a agência ter executado valor maior que o inicialmente previsto de instalação de exposição, ter recebido prêmios nacionais e internacionais ou ter atendido às solicitações da Secretaria de Direitos Humanos. Demonstrou-se nos autos que a responsável geriu recursos públicos sem observar as normas aplicáveis quanto à obrigação de realizar cotação prévia de preços. Por oportuno, destaque-se que, em que pese a desobediência a ditames legais, esta Corte de Contas não imputou débito, por considerar o cumprimento do objeto. 
5.7.	As alegações sobre a contratação de empresa para transporte de exposição não socorrem à recorrente, uma vez que o fundamento para a decisão desta Corte de Contas foi a ausência da prévia cotação de preços na forma em que dispõe o art. 11 do Decreto 6.170/2007. Nessa linha, agrava a situação da agência o fato de afirmarem que a contratação de empresa para transporte das exposições foi realizada por solicitações advindas da própria SDH/PR, uma vez que tal assertiva corrobora com a identificação da prática irregular na contratação sem a cotação prévia, além de ferir o princípio constitucional da impessoalidade.
5.8.	Nesse ponto, em que pese a desobediência normativa, vale lembrar que não houve a impugnação dos pagamentos realizados às empresas. Houve a imposição de multa, ante à flagrante ilegalidade, uma vez que foi identificado patente descumprimento das normas aplicáveis. 
5.9.	Reitera-se que competiria à recorrente apresentar comprovantes documentais que fossem aptos a operar efeitos impeditivos, modificativos ou extintivos dos fundamentos constituidores da irregularidade das contas, nos termos do entendimento de que se extrai do Acórdão 1522/2016-TCU-Plenário (relatoria do Ministro Benjamin Zymler) :
'A distribuição do ônus probatório nos processos de fiscalização do TCU segue a disciplina do art. 373 da Lei 13.105/2015 (CPC) , aplicada às peculiaridades da atividade de controle externo, competindo: a) à unidade técnica do Tribunal demonstrar os fatos apurados nas fiscalizações, mediante a juntada das evidências que os suportam; b) aos órgãos fiscalizados e aos terceiros interessados provar os fatos impeditivos, modificativos ou extintivos do direito do Estado de obter ressarcimento e/ou punir a prática de ato ilegal, ilegítimo e antieconômico que lhes fora atribuída pelo corpo instrutivo do Tribunal.'
5.10.	Por meio do convênio, foram repassados recursos federais à agência, representada pela então Coordenadora-Geral Rosina Duarte de Duarte. Em tal situação, a ora recorrente é a responsável pela gestão dos recursos públicos a ela confiados.
5.11.	Esclarece-se que, embora se trate de dirigente de entidade privada, a conduta da Sr.ª Rosina Duarte de Duarte está atrelada aos atos da gestão de recursos públicos transferidos mediante o Convênio 749158/2010, condição que equipara a responsável a agente público, conforme deliberado por este Tribunal nos Acórdãos 934/2016 e 114/2016 - ambos do Plenário e relatados pelo Ministro Vital do Rêgo.
5.12.	Nesse sentido, figurando a Sr.ª Rosina Duarte de Duarte oficialmente na condição de coordenadora-geral da entidade, deveria ter tomado as providências para atuar em consonância com os normativos legais a ela impostos quando geriu recursos públicos.
5.13.	Sobre a alegada solidariedade da SDH/PR, oportuno destacar que cabe a este Tribunal definir a solidariedade dos responsáveis, conforme determina o artigo 202, inciso I e II, do Regimento Interno/TCU. Ademais, compete exclusivamente aos convenentes os atos relativos à execução das despesas do convênio.
5.14.	Diante do exposto, nenhum reparo há que ser dado em relação à responsabilização da Sr.ª Rosina Duarte de Duarte uma vez que, no que diz respeito à ausência de realização de cotação prévia, não acostou aos autos alegações capazes de afastar as irregularidades apontadas na constituição desta Tomada de Contas Especial.
6.	Da inexistência de dolo
6.1.	A recorrente questiona a irregularidade das contas e a multa a ela aplicada uma vez que não houve dolo ou mesmo culpa no emprego dos recursos públicos no convênio SICONV 749158/2010 (peça 59, p. 13) .
	Análise	
6.2.	Da análise dos autos constata-se que não foi possível atestar que a conduta da Sr.ª Rosina Duarte de Duarte tenha sido de boa-fé, uma vez que contratou empresa sem a realização de cotação prévia, em descumprimento às normas aplicáveis.
6.3.	Vale destacar que não houve imputação de má-fé à recorrente, mas, tão somente, a menção quanto à prática de atos de ofício que ensejaram sua responsabilização. Quanto a esse tipo de argumento, competia a ela apresentar elementos adicionais de que agiu com boa-fé de forma a afastar eventual incidência de juros de mora sobre o débito, matéria essa não afeta à presente preliminar invocada. 
6.4.	No mais, sobre a alegada inexistência de dolo por parte da recorrente, urge fazer algumas considerações sobre o assunto. A doutrina explica a conduta culposa latu sensu, dividindo-a em dolo e culpa stricto sensu. O dolo, em suma, significa a vontade manifesta pelo ser humano de realizar a conduta ou produzir o resultado. A culpa stricto sensu refere-se à inobservância ao dever de cuidado objetivo a todas as pessoas de razoável diligência. Sobre essa última, observa-se, ainda, que uma das suas modalidades é a culpa por imprudência, ou seja, culpa por ação, por praticar ato sem o devido cuidado e diligência que de todos se espera. 
6.5.	Nesse sentido, vale lembrar que, no que diz respeito à ausência de realização de cotação prévia, não vieram aos autos alegações capazes de afastar as irregularidades apontadas na constituição desta Tomada de Contas Especial. Nota-se que se a recorrente não agiu com dolo, agiu pelo menos com culpa por imprudência, e isso basta para que esta Corte de Contas, com base na responsabilidade subjetiva, cujo elemento essencial é a culpa, responsabilize a recorrente.
6.6.	Conforme a firme jurisprudência do TCU, a imputação das sanções do 58 da Lei 8.443/1992 exige apenas a verificação da ocorrência de culpa, em qualquer uma de suas modalidades, o que restou evidenciado, no presente caso concreto, diante da conduta da responsável. 
6.7.	Ademais, a boa-fé não pode ser presumida ou acatada a partir de mera alegação, devendo ser demonstrada e comprovada a partir dos elementos que integram os autos, corroborada em contexto fático propício ao reconhecimento dessa condição em favor dos responsáveis (Acórdão 4667/2017-TCU-Primeira Câmara, relatado pelo Ministro Bruno Dantas) .
6.8.	É oportuno destacar, ainda, que o reconhecimento da boa-fé por esta Corte deve ser feito expressamente e somente pode ocorrer quando estiverem presentes elementos suficientes para aquilatar os motivos das condutas adotadas por gestores de recursos públicos.
6.9.	Nesse contexto, e após exame das alegações apresentadas, não há como se vislumbrar a boa-fé na conduta da responsável. Com efeito, não alcançou ela o intento de afastar a irregularidade apontada.
CONCLUSÃO
7.	Em face das análises anteriores, conclui-se que:
a) nenhum reparo há que ser dado em relação à responsabilização da Sr.ª Rosina Duarte de Duarte uma vez que, no que diz respeito à ausência de realização de cotação prévia, não acostou aos autos alegações capazes de afastar a irregularidade apontada na constituição desta Tomada de Contas Especial;
b) não há como se vislumbrar a boa-fé na conduta da responsável. Com efeito, não alcançou ela o intento de afastar a irregularidade apontada.
7.1.	Com base nessas conclusões, entende-se que o acórdão recorrido é regular e válido e, no mérito, à míngua de novos elementos aptos a modificar os fundamentos daquele julgado, há que ser negado provimento ao presente recurso.
PROPOSTA DE ENCAMINHAMENTO
8.	Diante do exposto, com fundamento no artigo 48 da Lei 8.443/1992, submetem-se os autos à consideração superior, propondo-se:
a) conhecer do recurso e, no mérito, negar-lhe provimento; 
b) comunicar à recorrente e aos demais interessados a deliberação que vier a ser proferida por esta Corte."
É o Relatório.

8.1. Roberto Rebés Abreu (26964/OAB-RS), representando Rosina Duarte de Duarte e Agência Livre para a Informação, Cidadania e Educação - Alice.

Procurador Júlio Marcelo de Oliveira

RECURSO DE RECONSIDERAÇÃO. TOMADA DE CONTAS ESPECIAL. CONVÊNIO. SECRETARIA DE DIREITOS HUMANOS DA PRESIDÊNCIA DA REPÚBLICA. EXPOSIÇÃO FOTOGRÁFICA. NÃO REALIZAÇÃO DE COTAÇÃO DE PREÇOS PRÉVIA EM DUAS COTRATAÇÕES. CONTAS IRREGULARES. MULTA. RECURSO DE RECONSIDERAÇÃO. INTEMPESTIVIDADE QUANTO À UMA RECORRENTE. NÃO CONHECIMENTO. REQUISITOS DE ADMISSIBILIDADE CUMPRIDOS QUANTO À OUTRA RECORRENTE. CONHECIMENTO. CIRCUSTÂNCIAS ATENUANTES. PROVIMENTO. EXCLUSÃO DA MULTA. CONTAS REGULARES COM RESSALVA.

TOMADA DE CONTAS ESPECIAL (TCE)

Inicialmente, registro que atuo nos presentes autos por força de sorteio, conforme termo juntado à peça 66.
2. Examina-se recurso de reconsideração interposto pela Agência Livre para a Informação, Cidadania e Educação (Alice) e por Rosina Duarte de Duarte, coordenadora-geral da entidade, contra o Acórdão 7918/2018-TCU-Segunda Câmara, relator Ministro Aroldo Cedraz, por meio do qual este Tribunal julgou irregulares as contas especiais de ambas as recorrentes, aplicando apenas à dirigente a multa prevista no art. 58, I, da Lei 8.443/1992, no valor de R$ 6.000,00.
3. Trata-se de processo de tomada de contas especial relativo ao Convênio 749158/2010, celebrado entre a Secretaria de Direitos Humanos da Presidência da República e a entidade Alice, para a realização da Exposição Fotográfica e Memoriais do Direito à Memória e à Verdade - A Ditadura no Brasil (19641985) . Previase, de início, a transferência de R$ 504.000,00. Após a assinatura de dois termos aditivos, em 23/12/2010 e 25/7/2011, que estenderam a duração do convênio até 27/12/2012, esse valor total passou a ser de R$ 824.000,00.
4. A condenação decorreu da ausência da realização de cotação prévia de preços para a contratação de dois serviços que foram prestados pela Mídia Sul Impressão Digital Ltda. - ME, no valor de R$ 60.000,00, e pela Bringer do Brasil Agenciamento de Cargas Nacionais e Internacionais Ltda., no valor de R$ 2.576,83.
5. Acerca da admissibilidade, reitero minha decisão monocrática (peça 67) no sentido de não conhecer do recurso em relação à agência, por ser intempestivo, e de conhecer do recurso quanto a Rosina Duarte de Duarte, porquanto cumpridos os requisitos previstos no art. 33 da Lei 8.443/1992 e no art. 285 do Regimento Interno do TCU.
6. A Serur, cuja posição foi ratificada pelo Ministério Público, propõe negar provimento ao recurso. Embora a análise das alegações da recorrente tenha sido adequada, entendo que o julgamento deste Tribunal deve ter desfecho distinto do proposto, conforme exame que apresentarei mais adiante, após breves comentários acerca dos argumentos recursais.
7. O primeiro deles consiste na afirmação de que as contas deveriam ser julgadas regulares, por não haver débito. Essa questão, aliás, já foi parcialmente abordada quando da apreciação de embargos de declaração. Na realidade, o art. 16, III, "b", da Lei 8.443/1992, um dos dispositivos que fundamentaram o acórdão recorrido, permite o julgamento pela irregularidade das contas ainda que não haja débito. 
8. Com relação à não realização da cotação prévia prevista nos normativos pertinentes ao caso, vigentes à época, não foram trazidos elementos capazes de afastar a irregularidade. A esse respeito, a recorrente aduz argumentos que não guardam relação com a conduta impugnada e, por consequência, não a socorrem. 
9. No tocante à afirmação de que não agiu com dolo ou culpa, ressalto que, para que haja a condenação por este Tribunal, é indiferente a caracterização da conduta lesiva intencional pela responsável. Dito de forma sintética, basta que haja nexo de causalidade entre a irregularidade e sua conduta culposa ou dolosa. 
10. Não obstante a rejeição dos argumentos recursais e a conclusão de que houve a irregularidade, entendo que, ante o contexto que se observa, é oportuno que este Tribunal reavalie a conduta sancionada, para ponderar se, de fato, tem gravidade suficiente para que se mantenha a multa do art. 58, I, da Lei 8.443/1992 e o julgamento pela irregularidade das contas.
11. A despeito da inegável importância da previsão legal para a realização da cotação de preços, cujo objetivo é obter um parâmetro adequado para a efetivação do gasto público, entendo que a gravidade do ato omissivo em questão está atenuado sobretudo pela constatação de que o objeto foi devidamente concluído e de que não há indicação alguma nos autos de que as despesas tenham sido realizadas com valores acima dos praticados no mercado. 
12. Além disso, a ocorrência é atinente a pagamentos de pouco mais de R$ 62.000,00 em um total de R$ 824.000,00 e essa é a única ocorrência a macular as contas especiais da entidade e de sua coordenadora-geral. 
13. Acrescento ainda que, no voto condutor do acórdão recorrido, a seguinte justificativa foi apresentada para que não houvesse sanção quanto aos indícios de simulação de procedimentos para a contratação: "levo em conta, no caso concreto, o fato de ter havido a execução total do objeto e os custos de se obter os preços de mercado dos serviços prestados à época, a fim de verificar possível superfaturamento e, por conseguinte, de um dano ao Erário". Até mesmo por coerência, creio que a mesma solução deve ser aplicada quanto à ausência de cotação de preços.
14. Diante dessas considerações, creio que seria de rigor excessivo manter o julgamento do acórdão recorrido. Com as devidas vênias à posição da unidade técnica e da Procuradoria, penso que este Tribunal deve, além de não conhecer do recurso interposto pela Alice, por ser intempestivo, conhecer do recurso quanto a Rosina Duarte de Duarte, dando-lhe provimento, para excluir a multa e julgar regulares com ressalva as contas das responsáveis.
15. Anoto, por fim, que a extensão, do efeito do provimento do recurso, ao julgamento das contas da entidade tem fundamento no art. 281 do Regimento Interno do TCU e justifica-se por se tratar de circunstâncias objetivas.
Ante o exposto, voto por que o Tribunal acolha o acórdão que ora submeto a este Colegiado.
TCU, Sala das Sessões, em 1 de junho de 2021.
RAIMUNDO CARREIRO 
Relator